臺灣新竹地方法院民事判決  
111年度訴字第206號
原      告  吳咏欣  

訴訟代理人  賴東輝  
被      告  新竹小城公寓大廈管理委員會

法定代理人  鄭雅齡  
訴訟代理人  龍其祥律師
            劉晏綾  
上列當事人間交付簿冊事件，本院於民國111年8月9日言詞辯論
終結，判決如下：
    主  文
被告應提出新竹小城公寓大廈自民國一０六年一月一日起至民國
一一０年十二月三十一日止之規約、公共基金餘額、會計憑證、
會計帳簿、財務報表、欠繳公共基金與應分攤或其他應負擔費用
情形、管理委員會會議紀錄、區分所有權人會議紀錄供原告閱覽
或影印。
原告其餘之訴駁回。
訴訟費用由被告負擔三分之一，餘由原告負擔。
本判決第一項，於原告供擔保新臺幣伍拾伍萬元後，得假執行。
但被告如以新臺幣壹佰陸拾伍萬元為原告預供擔保後，得免為假
執行。
原告其餘假執行之聲請駁回。
    事實及理由
一、原告起訴主張：
㈠、原告為門牌號碼新竹市○區○○○街00巷00○00號3樓之2建物所有
    權人，即址設新竹市北區光華二街72巷「新竹小城公寓大廈
    」（下稱系爭社區）之區分所有權人，有所有權狀影本可證
    （調卷第21頁），為系爭社區利害關係人。雖然原告於民國
    107年10月19日始登記成為系爭社區區權人，然社區管理具
    有延續性，不應限制原告所能請求閱覽社區文件之時間區間
    。
㈡、原告前依公寓大廈管理條例（下逕稱條例）第35條、第36條
    規定，向系爭社區管理委員會即被告申請閱覽自83年-86年
    、98年-迄今之規約、公共基金餘額、會計憑證、會計帳簿
    、財務報表、欠繳公共基金與應分攤或其他應負擔費用情形
    、管理委員會會議紀錄、區分所有權人會議紀錄（下合稱社
    區文件），但遭拒絕、拖延。被告雖曾安排原告於111年1月
    20日閱覽，但所提供社區文件不齊全，故原告代理人當場拒
    絕閱覽而離去。原告之所以請求閱覽社區文件，乃因社區自
    83年興建，而98年-104年間應係被告擅自分配法定停車位圖
    利私人及結構牆被拆除之關鍵年份。原告認有下述爭議，須
    進一步瞭解，有無經區權人會議同意?有無經專業評估?
　⒈社區地下一樓專有部分與共有部分間之分戶牆（兼結構牆功
    能）被毀損及拆除，恐涉及公共危險。
  ⒉社區每月收取管理費用不少，卻財務拮据。
  ⒊社區地下一樓之法定停車位，目前部分停車位遭占用。
㈢、依條例第36條規定，保管社區文件是被告義務，應將完整資
    料交付原告閱覽，不得以所保存資料不完備作為推辭理由。
    並聲明：⑴被告應提供系爭社區83年-86年及98年-110年之社
    區文件供原告閱覽、影印、拍照（調卷第9頁、卷第80頁）
    。⑵訴訟費用由被告負擔。⑶願供擔保，請准宣告假執行。
二、被告則答辯以：
㈠、原告係於107年10月19日始登記成為區權人，條例第35條規定
    得閱覽或影印社區文件之人限於利害關係人且以主張或維護
    其法律上利益有必要者為限。原告雖為利害關係人，但所申
    請閱覽83年起之全部資料，卻未具體說明閱覽必要性，又與
    其權益有何關聯，故縱使被告拒絕原告閱覽107年10月19日
    之前社區文件，亦無違反條例可言。況本件係因原告積欠多
    期管理費，經被告以存證信函催繳，原告始提起本件訴訟並
    向主管機關舉發，請求主管機關處罰被告，動機可議（註：
    新竹市政府已駁回原告聲請對被告裁罰，卷第33-35頁）。
㈡、依條例第36條，被告固有保管社區文件之義務，然條例未規
    定文件保管年限。參考公寓大廈規約範本之附件六「公寓大
    廈文件之保管及閱覽管理規定」，條例第35條列舉之文件，
    除規约、區權會紀錄及管委會紀錄應永久保存外，其餘公共
    基金餘額、會計帳簿、財務報表保管期限為10年，會計帳簿
    、欠繳公共基金與應分攤費用為5年。
㈢、系爭社區文件資料量龐大，以紙箱封存，98年放在N棟4樓資
    料室，99年後放在M棟1樓辧公室，系爭社區並無聘僱專門之
    倉儲管理人員，資料亦無規律之檔案編號存放位置，部分逾
    保存期限而殘缺不全。自原告申請閱覽後，被告已耗費甚多
    時間心力積極整理出如被證2「文件保管清單」所示之規約
    、管委會會議紀錄、區權人會議紀錄、財務收支月報表（含
    設備基金餘額及各項請款憑證）（卷第37-45頁）可供原告
    閱覽，並未拒絕，亦曾以簡訊通知原告本人可於111年5月4
    日上午9時在會議室閱覽，但原告未到場。
㈣、至於原告所爭議者，⒈地下一樓本非原告所有，所拆除者為隔
    間牆並非結構牆，無公共安全問題。⒉被告依規約收取管理
    費，各年度收支均經該年度之區權人會議決議。⒊法定停車
    位已分歸區權人專用，若有爭議係屬私人產權糾紛，非屬被
    告職務，被告可提供停車位使用狀況，但希望原告不要洩漏
    因此知悉之他人個資。並聲明：⑴原告之訴駁回。⑵訴訟費用
    由原告負擔。⑶如受不利益判決，願供擔保，請准宣告免為
    假執行。　　　　
三、本院之判斷：
㈠、按「利害關係人於必要時，得請求閱覽或影印規約、公共基
    金餘額、會計憑證、會計帳簿、財務報表、欠繳公共基金與
    應分攤或其他應負擔費用情形、管理委員會會議紀錄及前條
    會議紀錄，管理負責人或管理委員會不得拒絕。」條例第35
    條定有明文。本於社區自治理念及精神，有關管理之事務及
    資訊，自應力求公開及透明，並受住戶及公寓大廈區權人之
    監督，住戶及區權人自屬利害關係人，其本於關注社區管理
    事務認必要時，向管委會請求閱覽或影印社區文件，管委會
    自應提供，並無審酌利害關係人主觀上認為須閱覽或影印資
    料必要性之權限。從而，依條例第35條規定，利害關係人於
    必要時，有向管委會請求閱覽或影印社區文件之請求權，管
    委會應予提供，不得拒絕，惟於不違反條例第35條規定之前
    提下，針對閱覽或影印之程序、時間及其相關事務之執行方
    法，管委會得依規約之規定或區權人會議之決議執行（內政
    部94年9月7日內授營建署字第0940085732號函釋、97年3月1
    9日內授營建管字第0970802110號函釋參照）。
㈡、區權人得申請閱覽其成為區權人之前資料，雖無日期上之限
    制，但仍須有必要。本院審酌原告請求閱覽83年-86年、98-
    110年之社區文件，期間長達17年、資料種類包括條例第35
    條列舉文件全部，然原告未提出何以須一次請求閱覽上開眾
    多資料之具體需求為何，徒以空口泛稱有結構牆、財務破口
    、法定停車位等爭議，本院認應縮短准許閱覽或影印之期間
    為最近5年（106-110年），始符合被告行政運作之能力，否
    則僅因原告1人空泛指稱，遽予全准，即可能導致被告依條
    例第36條所負正常職務癱瘓。故原告本於區權人之地位，起
    訴請求閱覽或影印自106年1月起至110年12月止之期間之社
    區文件，應屬有據。惟條例第35條僅規定原告得請求閱覽或
    影印，故原告另請求「拍照」，逾越條例第35條，無從准許
    。
㈢、綜上所述，原告依公寓大廈管理條例第35條規定請求被告提
    出如主文第1項所示之社區文件供原告閱覽或影印，為有理
    由，應予准許。逾此範圍之請求，則無理由，應予駁回。爰
    判決如主文第1、2項所示。
㈣、假執行，係法院於財產權之訴訟，為保護債權人之利益，於
    給付之判決確定前，賦予可實現該判決內容執行力之制度。
    本件原告所主張者係請求被告提供社區文件供其閱覽或影印
    ，核其性質，並非對非財產權之親屬關係、人格權、身分權
    等為主張，自屬因財產權而涉訟，且其請求給付內容適於執
    行，屬強制執行法第128 條所規定不可代替行為請求權之執
    行。原告勝訴部分，兩造均陳明願供擔保，請准宣告假執行
    及免為假執行，均核無不合，爰各酌定相當之擔保金額併准
    許之。至原告敗訴部分，其假執行之聲請失所附麗，應併予
    駁回。
㈤、至於早於最近5年之社區文件，被告仍應儘速整理完畢，爾後
    原告若能釋明有閱覽或影印之必要性，仍得指定必要範圍另
    行申請閱覽或影印，附此敘明。　　
四、本件事證已臻明確，兩造其餘攻擊防禦方法及所提證據，核
    與判決結果不生影響，爰不一一論述。
五、訴訟費用負擔之依據：民事訴訟法第79條。
中　　華　　民　　國　　111 　年　　8 　　月　　30　　日
                  民事第二庭    法　官　陳麗芬
以上正本係照原本作成。
如對本判決上訴，須於判決送達後20日內向本院提出上訴狀。如
委任律師提起上訴者，應一併繳納上訴審裁判費。
中　　華　　民　　國　　111 　年　　8 　　月　　30　　日
                                書記官　曾煜智